臺灣高等法院刑事判決　　　　　　　　　　　　　　九十三年度上易字第八九九號
　　上　訴　人　臺灣板橋地方法院檢察署檢察官
　　上　訴　人
　　即　被　告　甲○○
　　選任辯護人　黃柏彰律師
右上訴人因被告偽造文書案件，不服臺灣板橋地方法院九十二年度易字第一九五五號
，中華民國九十三年四月十九日第一審判決（起訴案號：臺灣板橋地方法院檢察署九
十二年度偵字第六七二○號），提起上訴，本院判決如左：
    主      文
上訴駁回。
    事實及理由
一、本案經本院審理結果，認第一審以被告甲○○明知為不實之事項，而使公務員登
    載於職務上所掌之公文書，足以生損害於公眾及他人，處有期徒刑陸月，如易科
    罰金，以佰元折算壹日之判決，其認事用法均無不合，量刑亦稱妥適，應予維
    持，並引用第一審判決書記載之事實、證據及理由（如附件）。
二、訊據上訴人即被告甲○○矢口否認有右揭偽造文書犯行，辯稱寶山建設公司確有
    將權狀交伊收執，可能在拿去連署時不慎遺失。實際上寶山建設公司存心不願履
    約才以此陷害伊。伊並無發函給上海銀行，是該行內湖分行之函並無證據能力。
    而該屋在九十年十一月十七日會勘，九十年十一月三十日交屋，有交屋工程會勘
    單可佐等語，並請傳訊證人鄭振坤、王鐘輝、王珍珠、謝文忠證明寶山建設公司
    確曾交付系爭房屋及土地所有權狀予被告。
三、經查本件除原審指駁論敘部分外，茲將被告是否成立犯行之重要之點再行析述如
    下(一)寶山建設公司究竟有無交付系爭房地之權狀予被告，即被告指本件已交屋，
    亦有交屋證件清單傳真可證既交屋完畢，自有權狀交付之動作。按該交屋清單上
    之印章，業經業務經辦人林萬發、白洪基於原審否認為其等所出具，再被告於原
    審所提出之交屋證件清單，與證人劉文彬所有交屋證件清單（原審卷第二十二及
    二十三頁之間、第二十六頁）暨告訴人於偵查中所提出供甲○○交屋備用之交屋
    證件清單（偵查卷第七十七頁），可以發現告訴人所提與交屋完畢之劉文彬所提
    ，二者證件名稱欄格式字體均相同，而被告所提就字體部分則有明顯不同，且依
    目視，就經辦人白洪基、林萬發之印文，被告所提與證人劉文彬部分亦有差異，
    是此私文書既經白洪基、林萬發否認為其簽章，被告又提不出原本供鑑定，自非
    屬真正之文書，顯乏證據能力，換言之，尚無從因被告為此主張遽以認定告訴人
    已交付系爭房屋之相關權狀。(二)被告究竟有無遺失系爭房地之權狀。查被告與告
    訴人公司對告訴人公司所持有系爭土地建物所有權狀之真正，均不爭執（見原審
    九十三年三月二十九日審判筆錄），足見告訴人公司所持有之權狀乃原始核發無
    疑，至為何被告主張告訴人公司已將上開原始核發之權狀交付後又回到告訴人公
    司持有乙節，並無法清楚交待，據其在偵查中先則具狀表示「被告於民國九十一
    年六月三十日打掃房屋時，始發現系爭房屋交屋時告訴人所交付被告之一整支手
    提包及內之一切交屋時告訴人所交付之交屋證件清單物件包括所有權狀正本完全
    不翼而飛」（偵查卷第八十七頁），嗣於本院審理中具狀陳稱「九十一年六月三
    十日遭竊賊侵入房屋竊走」（旋更正為遺失，見九十三年六月二十一日調查證據
    聲請狀及九十三年六月二十三日刑事更正狀），繼於本院審理中供陳「（放在何
    處遺失？）可能拿出去連署時，不知道在那裡遺失」等語（本院九十三年六月三
    十日審判筆錄），是究竟在家遺失，或攜往外頭遺失，未見一致，而該所有權狀
    係九十年八月七日發狀，有土地所有權狀影本附卷可稽，且該屋為新屋，亦有建
    物登記謄本附卷可考，加以雙方尚因買賣爭議涉有糾葛，焉可能將此產權證明文
    件，輕易放置，或遺忘放置地點之理，被告所陳遺失情節，實屬牽強，難以憑採
    。
四、次查本院傳訊證人即同屬承購戶之王珍珠、王鐘輝，經辯護人詰問後，證人王珍
    珠證述因九十一年四月二十六日要討論停車位問題，所以同年四月二十五日有看
    到被告拿二張所有權狀出來云云，證人王鐘輝證陳九十一年三月三十一日與被告
    要出去連署，所以有看到被告帶所有權狀云云（本院九十三年六月三十日訊問筆
    錄），惟被告與上揭證人均為同棟大樓之承購戶，為證人王珍珠、王鐘輝所承認
    ，且該大樓全體區分所有權人（承購戶）與告訴人公司因大樓建物涉有缺失，發
    生爭執，亦有承購戶會議紀錄附卷可考（偵查卷第九三︱九五頁），彼等立場一
    致，利害相同，證人之陳述難期客觀公正，況承購戶間見面，無論是停車問題，
    或連署動作，均刻意提示所有權狀，不僅沒有必要，尚與日常生活經驗不符，證
    人王珍珠、王鐘輝所陳顯係迴護之詞，殊無足採，而證人鄭振坤為被告之配偶，
    其附合被告之說詞，表示甲○○有拿權狀給伊看，而鑰匙、磁卡尚未交付云云，
    因與前開認定事實不合，尤無採酌價值。至聲請傳訊另一證人謝文忠部分，因本
    件事證已明，請求對其訊問有無目睹甲○○持有系爭房地權狀乙節，核無必要，
    併為敘明。被告上訴否認犯罪，檢察官上訴以量刑過輕，均指摘原判決不當，其
    上訴均無理由，應予駁回。
據上論結，應依刑事訴訟法第三百六十八條、第三百七十三條，判決如主文。
本案經檢察官張啟彬到庭執行職務。
中　　　華　　　民　　　國　　九十三　　年　　　七　　　月　　 十四 　　日
                            臺灣高等法院刑事第十九庭
                                審判長法  官  許  國  宏
                                      法  官  林  勤  純
                                      法  官  洪  光  燦
右正本證明與原本無異。
不得上訴。
                                      書記官  陳  玉  嬋
中　　　華　　　民　　　國　　九十三　　年　　　七　　　月　　 十五 　　日
附錄：本案論罪科刑法條全文
刑法第二百一十四條
明知為不實之事項，而使公務員登載於職務上所掌之公文書，足以生損害於公眾或他
人者，處三年以下有期徒刑、拘役或五百元以下罰金。
